【裁判字號】    92,交抗,183
【裁判日期】    921015
【裁判案由】    聲明異議
【裁判全文】
臺灣高等法院臺南分院刑事裁定              九十二年度交抗字第一八三號    Ｇ
      抗  告  人
      即受處分人  甲  ○  ○
右抗告人因違反道路交通管理處罰條例案件，不服臺灣臺南地方法院中華民國九十二
年八月二十二日裁定（九十二年度交聲字第三號），提起抗告，本院裁定如左：
      主      文
抗告駁回。
      理      由
一、本件異議及抗告意旨略以：(一)異議意旨略以：受處分人即異議人甲○○於民國（
    下同）九十二年四月五日上午五點三十一分左右，雖有駕駛車牌號碼０二七─Ｇ
    Ｍ號營業貨運曳引車，行經屬禁行砂石車路段之南投縣境內省道台十六線公路二
    公里處之情事，然因本件禁行砂石車路段之替代道路係屬河床便道，南投縣政府
    所為替代道路之指定係違反法律之規定，執法機關雖經第四河川局同意砂石車暫
    時行駛河床便道，但未經立法機關修法通過，第四河川局豈能違法擅自同意該事
    項，且第四河川局於河床便道出入口，亦設有禁止任何車輛行駛河床便道之明顯
    警告標示，顯見此項替代道路之指定並非適當，故異議人不服原裁處，而提起本
    件異議。(二)抗告意旨略以：按南投縣政府警察局集集分局投集警交字第九二
    一一二八六號函指陳「禁行台十六線道路係南投縣政府既定政策，‧‧‧而其
    管制時段係自時至二十四時止全日全時段管制，非部分時段管制」，又按南投
    縣政府警察局南投分局投投警交字第九二一二九八八號函指陳「申訴者稱
    舉發路段無替代道路屬實，但禁行砂石車時段，僅為二十二時至六時，非全面禁
    止通行」，警察機關執法已有二套標準，而如此入罪於民，恐有不妥，爰依法提
    起抗告，請求撤銷原裁定云云。
二、按汽車駕駛人，駕駛汽車有不遵守公路或警察機關，依道路交通管理處罰條例第
    五條規定所發布命令者之情形，而同條例第二章各條無處罰之規定者，處新臺幣
    九百元以上一千八百元以下罰鍰，並記違規點數一點，道路交通管理處罰條例第
    六十條第二項第二款及第六十三條第一項第一款分別定有明文。次按，為維護道
    路交通安全與暢通，公路或警察機關於必要時，得就指定某線道路或某線道路區
    段禁止或限制車輛、行人通行，或禁止穿越道路，或禁止停車及臨時停車等事項
    發布命令，道路交通管理處罰條例第五條第一款亦規定甚明。
三、經查：
（一）抗告人甲○○有於九十二年四月五日上午五點三十一分左右，駕駛車牌號碼０
      二七─ＧＭ號營業貨運曳引車，行經屬禁行砂石車路段之南投縣境內省道台十
      六線公路二公里處之情事，並不為抗告人所否認，且該車牌號碼０二七─ＧＭ
      號營業貨運曳引車確為砂石車等情，均有南投縣警察局投警交字第ＪＣ000
      0000號舉發違反道路交通管理事件通知單及南投縣警察局南投分局九十二
      年六月十七日投投警交字第０九二０００九八０六號函各一份附卷可參。又上
      開省道台十六線公路０公里至三公里路段，於每日晚間十點起至隔日早上六點
      止，係禁止砂石車通行，且於該省道之０公里及三公里處，均設置有禁止砂石
      車通行之交通標誌等情，除有南投縣政府九十一年十月九日府授警交字第０九
      一０一七六一六五０號公告及南投縣政府警察局九十二年一月十四日投警交字
      第０九二００三二０五九號函影本各一份附卷可參外，並有禁止砂石車通行之
      交通標誌設置現場照片六張在卷足憑。因之抗告人於前述時間，駕駛營業貨運
      曳引車行經南投縣境內之省道台十六線公路二公里處時，有不遵守警察機關依
      道路交通管理處罰條例第五條規定所發布命令之違規行為，應可認定。
（二）再由南投縣政府警察局九十二年一月十四日投警交字第０九二００三二０五九
      號函可知，南投縣政府為確保省道台十六線公路０至三公里路段沿線居民之生
      命安全及安寧，於九十一年十月九日以府授警交字第０九一０一七六一六五０
      號公告該路段為砂石車禁行路段，復因該禁行路段尚無替代道路可行，為考量
      砂石業者生計，乃經該縣縣長核可自九十一年十二月三日起准予暫時開放（即
      每日上午六點至晚間十點整准予砂石車通行）；且由抗告人所提南投縣政府警
      察局南投分局投投警交字第九二一二九八八號函可知，南投縣政府於九
      十二年五月五日再以府授警交字第０九二００八０三六二０號公告該路段之禁
      行時段為名間往集集二十二時至六時、集集往名間二十三時至六時、週休二日
      及例假日。是省道台十六線公路０至三公里路段係先後經南投縣政府於九十一
      年十月九日、九十一年十二月三日、九十二年五月五日公告其禁行時段，警察
      機關於各個階段時期自應依各該公告內容執行取締，尚無相互抵觸之情。而抗
      告人所提南投縣政府警察局集集分局投集警交字第九二一一二八六號函
      及南投縣政府警察局南投分局投投警交字第九二一二九八八號函所示內
      容，亦在闡述上揭南投縣政府公告之意旨，並無抗告人所指警察機關執法有二
      套標準等情，況抗告人前揭違規行為無論適用原有公告或新公告，均是違反管
      制規定，尚難因此卸責。是故抗告意旨所指，並不足採。
四、綜上，原處分機關援引道路交通管理處罰條例第六十條第二項第二款及第六十三
    條第一項第一款等規定，裁處抗告人罰鍰新臺幣九百元，並記違規點數一點，於
    法尚難認為有所違誤；原審對抗告人之異議予以裁定駁回，自屬正當。抗告人抗
    告意旨猶執陳詞，指摘原裁定不當，為無理由，應予駁回。
據上論斷，應依道路交通案件處理辦法第二十六條，刑事訴訟法第四百十二條，裁定
如主文。
中    華    民    國      九十二      年      十      月      十五      日
                                  臺灣高等法院臺南分院刑事第五庭
                                      審判長法官  楊    明    章
                                            法官  戴    勝    利
                                            法官  顏    基    典
右正本證明與原本無異。
不得再抗告。
                                      法院書記官  呂    嘉    文
中    華    民    國      九十二      年      十      月      十六      日


司法院資訊處製作；財團法人民間司法改革基金會備份。
